臺北高等行政法院判決　　　　　　　　　　　　　　　九十年度訴字第五五三九號
　　　　　　　　　　　　　　　.
　　原　　　告　甲○○
　　訴訟代理人　乙○○
　　被　　　告　財政部臺北市國稅局
　　代　表　人　張盛和（局長）住同右
　　訴訟代理人　丙○○
右當事人間所得稅事件，原告不服財政部中華民國九十年八月一日台財訴字第○八九
○○二八四八九號訴願決定，提起行政訴訟。本院判決如左：
　　主  文
原告之訴駁回。
訴訟費用由原告負擔。
　　事  實
一、事實概要：緣原告為加卡迪國際有限公司（以下簡稱加卡迪公司，現已更名為鉍
    富企業有限公司）負責人，亦即行為時所得稅法第八十九條規定之扣繳義務人，
    該公司於民國（下同）八十六年度給付國外權利金所得計新台幣（下同）二、六
    三○、三四五元，原告未依同法第八十八條規定，於給付時按扣繳率百分之二十
    扣取稅款五二六、○六九元，案經被告查獲，遂依同法第一百十四條第一款前段
    規定，按應扣未扣之稅額處一倍罰鍰五二六、○六九元。原告不服，主張其已於
    八十七年十一月二十五日自動補報系爭權利金之扣繳稅款，依稅捐稽徵法第四十
    八條之一規定，應予免罰等情，申經復查，未獲變更，提起訴願，遭決定駁回，
    遂提起本件行政訴訟。
二、兩造聲明：
　(一)原告聲明：1.訴願決定及原處分均撤銷。
              2.訴訟費用由被告負擔。
　(二)被告聲明：1.駁回原告之訴。
              2.訴訟費用由原告負擔。
三、兩造爭點：本件是否屬稅捐稽徵法第四十八條之一規定所稱之自動補報補繳案件
              而應予免罰？
　(一)原告主張之理由：
    1.按「扣繳義務人如有左列情事之一者，入別依各該款規定處罰：一、扣繳義務
      人未依第八十八條規定扣繳利款者，除限期責令補繳應扣未扣或短扣之稅款及
      補報扣繳憑單外，並按應扣未扣之稅額處一倍之罰款，其未於限期內補繳應扣
      未扣或短扣之稅款，或不按實補報扣繳憑單者，應按應扣未扣或短扣之稅額處
      三倍之罰鍰。」為所得稅法第一百十四條第一款所規定。次按「納稅義務人自
      動向稅捐稽徵機關補報並補繳所漏稅款者，凡屬未經檢舉及未經稽徵機關或財
      政部指定之調查人員進行調查之案件，左列之處罰一律免除．．．二、各稅法
      定關於逃漏稅之處罰。」為稅捐稽徵法第四十八條之一所規定。又「稅捐稽徵
      法第四十八條之一所稱進行調查之作業步驟及基準日之認定原則．．．營利事
      件所得稅．．．作業步驟及基準日之認定原則．．．三、經審查發現有異常之
      案件，應於當日發函通知營利事業限期提供帳簿憑證等相關資料接受調查，以
      確認異常事項，並以函查日（即發文日）為調查基準日。」為財政部八十年八
      月二十二日台財稅第八○一二五三五九八號函釋在案。
    2.本件系爭之重點在於基準日認定之問題，被告雖於八十七年十一月十七日發函
      原告會計師補充說明營所稅申報疑議事項，其中包含有權利金相關事宜，然此
      時點乃在審核當中，並非調查基準日之起點，依財政部解釋函令第八○一二五
      三五九八號函所載，應先經由審查後，發現有異常時，才發函通知「營利事業
      限期提供帳簿憑證等相關資料接受調查，以確認異常現象」，而這一通知提供
      帳冊憑證之通知函發文日才為調查基準日。然衡諸本案，被告並未向加卡迪公
      司發函通知限期提示帳簿憑證資料，業已違反上開函釋規定，自無基準日認定
      問題，故加卡迪公司已於八十七年十一月二十五日及同年十二月二十四日自行
      補繳補報，依稅捐稽徵法第四十八條之一規定，應不得再對扣繳義務人處罰，
      理亦甚明。
　(二)被告主張之理由：
    1.按「扣繳義務人如有左列情事之一者，分別依各該款規定處罰：一、扣繳義務
      人未依第八十八條規定扣繳稅款者，除限期責令補繳應扣未扣或短扣之稅款及
      補報扣繳憑單外，並按應扣未扣或短扣之稅額處一倍之罰鍰；其未於限期內補
      繳應扣未扣或短扣之稅款，或不按實補報扣繳憑單者，應按應扣未扣或短扣之
      稅額處三倍之罰鍰。」為行為時所得稅法第一百十四條第一款所規定。次按「
      納稅義務人自動向稅捐稽徵機關補報並補繳所漏稅款者，凡屬未經檢舉及未經
      稽徵機關或財政部指定之調查人員進行調查之案件，左列之處罰一律免除；其
      涉及刑事責任者，並得免除其刑：一、本法第四十一條至第四十五條之處罰。
      二、各稅法所定關於逃漏稅之處罰。」為稅捐稽徵法第四十八條之一第一項所
      明定。又「稅捐稽徵法第四十八條之一所稱調查基準日之認定原則．．．各稅
      ．．．三、進行調查之作為有數個時，以最先作為之日為調查基準日」復為財
      政部八十年八月十六日台財稅第八○一二五三五九八號函（參閱財政部編印八
      十九年版稅捐稽徵法令彙編第一九七頁）所明釋。
    2.原告主張其已於八十七年十一月二十五日自動補報系爭權利金之扣繳稅款，依
      稅捐稽徵法第四十八條之一規定，應予免罰等情；經查加卡迪公司八十六年度
      給付國外權利金所得計二、六三○、三四五元，此為原告所不爭；次查，被告
      於八十七年十一月十七日以（八七）財北國稅審壹字第八七○四七三一一號函
      ，通知該公司簽證會計師陳鉅洲，提示該公司八十六年度申報國外權利金項目
      之相關扣繳資料供核，原告遂於被告函請其簽證會計師補充說明後之八十七年
      十一月二十五日及同年十二月二十四日補繳稅款及補報扣繳憑單，依首揭規定
      ，本件之調查基準日為八十七年十一月十七日，而原告係於調查基準日後之同
      年十一月二十五日補繳稅款及十二月二十四日補報扣繳憑單，係屬查獲後補繳
      補報案件，而非稅捐稽徵法第四十八條之一所稱之自動補報補繳案件，自無免
      罰之適用，被告依首揭規定，按應扣未扣之稅額處一倍罰鍰五二六、○六九元
      ，洵無不合，復查決定予以維持，亦無違誤。
　　理  由
一、按「扣繳義務人如有左列情事之一者，分別依各該款規定處罰：一、扣繳義務人
    未依第八十八條規定扣繳稅款者，除限期責令補繳應扣未扣或短扣之稅款及補報
    扣繳憑單外，並按應扣未扣或短扣之稅額處一倍之罰鍰；其未於限期內補繳應扣
    未扣或短扣之稅款，或不按實補報扣繳憑單者，應按應扣未扣或短扣之稅額處三
    倍之罰鍰。」行為時所得稅法第一百十四條第一款定有明文。次按「納稅義務人
    自動向稅捐稽徵機關補報並補繳所漏稅款者，凡屬未經檢舉及未經稽徵機關或財
    政部指定之調查人員進行調查之案件，左列之處罰一律免除；其涉及刑事責任者
    ，並得免除其刑：一、本法第四十一條至第四十五條之處罰。二、各稅法所定關
    於逃漏稅之處罰。」亦為稅捐稽徵法第四十八條之一第一項所明定。又「稅捐稽
    徵法第四十八條之一所稱調查基準日之認定原則．．．各稅．．．三、進行調查
    之作為有數個時，以最先作為之日為調查基準日」復為財政部八十年八月十六日
    台財稅第八○一二五三五九八號函釋在案。
二、本件原告為加卡迪公司負責人，該公司於八十六年度給付國外權利金所得二、六
    三○、三四五元，原告未依所得稅法第八十八條規定，於給付時按扣繳率百分之
    二十扣取稅款五二六、○六九元，案經被告查獲，依同法第一百十四條第一款前
    段規定，按應扣未扣之稅額處一倍罰鍰五二六、○六九元等情，有原處分書、復
    查決定書及訴願決定書影本附卷可稽，且為兩造所不爭執，堪信為真實。
三、原告主張其已於八十七年十一月二十五日自動補報系爭權利金之扣繳稅款，依稅
    捐稽徵法第四十八條之一規定，應予免罰，並舉財政部八十年八月十六日（原告
    誤載為二十二日）台財稅字第八○一二五三五九八號函釋附件為證；但查原告所
    舉上開函釋附件稅目欄共有「營利事業所得稅」、「綜合所得稅」、「營業稅」
    、土地增值稅免稅案件」、「使牌照稅」及「各稅」六個項目，分別各有調查基
    準日不同之規定。經查原告所舉之調查基準日係以「營利事業所得稅稅目之認定
    原則「三、經審查發現有異常之案件，應於當日發函通知營利事業限期提供帳簿
    憑證等相關資料接受調查，以確認異常項目，並以函查日（即發文日）為調查基
    準日」為據，因而主張被告未向加卡迪公司發函通知限期提示帳簿憑證資料，其
    已於八十七年十一月二十五日自動補報系爭權利金之扣繳稅款，即屬符合稅捐稽
    徵法第四十八條之一應予免罰之要件；惟按系爭權利金之扣繳係屬「各稅」稅目
    ，其調查基準日為「三、進行調查之作為有數個時，以最先作為之日為調查基準
    日」，從而，被告八十七年十一月十七日以（八七）財北國稅審壹字第八七○四
    七三一一號函，通知該公司簽證會計師陳鉅洲，提示該公司八十六年度申報國外
    權利金項目之相關扣繳資料供核，原告遂於被告函請其簽證會計師補充說明後之
    八十七年十一月二十五日及同年十二月二十四日補繳稅款及補報扣繳憑單，依首
    揭規定，本件之調查基準日為八十七年十一月十七日，而原告係於調查基準日後
    之同年十一月二十五日補繳稅款及十二月二十四日補報扣繳憑單，係屬查獲後補
    繳補報案件，而非稅捐稽徵法第四十八條之一所稱之自動補報補繳案件，自無免
    罰之適用至臻明確，原告此項主張要屬誤解。
四、原告另主張被告處分書違章事實欄之二載有「受處分人已依本局通知之期限內補
    繳稅款及按實補報扣繳憑單」等語；惟被告並未通知云云。查被告裁罰原告系爭
    罰鍰係依據所得稅法第一百十四條第一款前段「扣繳義務人未依第八十八條規定
    扣繳稅款者，除限期責令補繳應扣未扣或短扣之稅款及補報扣繳憑單外，並按應
    扣未扣或短扣之稅額處一倍之罰鍰」規定，依該規定並無以通知為裁罰之前提，
    是被告所稱因係例稿未予刪除一節，要屬可信，且與被告據以裁罰原告系爭罰鍰
    ，並無任何齟齬，原告此項主張亦屬誤解至明。
五、綜合上述，原告為負責人之加卡迪公司於八十六年度給付國外權利金所得，原告
    未依所得稅法第八十八條規定，於給付時按扣繳率百分之二十扣取稅款五二六、
    ○六九元，案經被告依同法第一百十四條第一款前段規定，按應扣未扣之稅額處
    一倍罰鍰五二六、○六九元，並無不合，訴願決定予以維持，亦無違誤，原告仍
    執前詞，訴請撤銷，為無理由，應予駁回。
六、本件法律關係及事實已臻明確，兩造其餘攻擊防禦方法，核與前開論斷結果無礙
    ，爰不逐一論究，併此敘明。
據上論結，本件原告之訴為無理由，爰依行政訴訟法第九十八條第三項前段，判決如
主文。
中　　華　　民　　國　　九十一　　　年　　　六　　　月　　二十七  　　　日
                 臺 北 高 等 行 政 法 院   第 六 庭
                                審 判 長 法  官　   林樹埔
                                         法  官　   曹瑞卿
                                         法  官　   闕銘富
右為正本係照原本作成。
如不服本判決，應於送達後二十日內，向本院提出上訴狀並表明上訴理由，如於本判
決宣示後送達前提起上訴者，應於判決送達後二十日內補提上訴理由書（須按他造人
數附繕本）。
中　　華　　民　　國　　　九十一　　年　　　六　　　　月　　二十八　　　日
                                         書記官     吳芳靜
